臺灣臺東地方法院刑事判決　　　　　　　　　　　　　九十一年度易字第一五一號
　　公　訴　人　臺灣台東地方法院檢察署檢察官
　　被　　　告　乙○○
右列被告因竊佔案件，經檢察官提起公訴 (九十一年度偵字第七三四號)，本院判決
如左：
    主  文
乙○○在公有山坡地內，擅自墾殖，處有期徒刑陸月，如易科罰金，以參佰元折算壹
日。
    事  實
一、乙○○明知坐落台東縣大武鄉○○○路橋下北側河川區域，地號：台東縣大武鄉
    ○○段一八九五號、五八三之一號及毗鄰未登錄土地，係中華民國所有，管理者
    為行政院原住民族委員會及交通部台灣鐵路管理局，並均經台灣省政府公告為山
    坡地，屬山坡地保育區，竟仍於民國（下同）九十年十月間，於未經主管機關同
    意下，擅自墾殖前開土地如附圖所示斜線部分，面積共計一點四二四公頃，供己
    使用，並於其內種植冬瓜、木瓜等農作物，經台東縣政府河川管理科發覺，始查
    獲上情。
二、案經台東縣政府河川管理課訴由台東縣警察局大武分局報告台灣台東地方法院檢
    察署檢察官偵查起訴。
    理  由
一、訊據被告固不否認有於前揭時、地擅自墾殖公有山坡地之事實，惟辯稱：該土地
    是我在七十年時向尤昭和轉讓過來，我都有繳交承租費用，因我沒有自耕能力，
    請我朋友甲○○向縣政府聲請，因程序上有錯誤，轉向鄉公所申請，是七十四年
    的事，鄉公所沒有給我回文，我就沒有再種，直到九十年十月我再種植木瓜、冬
    瓜云云。然查：
（一）右揭犯罪事實，業據被告於偵查中坦承不諱，並有附卷之台東縣大武鄉○○段
      五八三之一地號及一九八五地號位置測量成果圖一紙、臺東縣政府八六府農水
      字第一六八八六七函一份、土地登記簿謄本二紙、現場相片四幀可資佐證。
（二）被告於七十年間自尤昭和處轉讓前開土地之使用權利，後因租期屆至，而被告
      當時並無自耕能力，遂以甲○○之名義聲請使用該土地，惟並未經核准等情，
      除據被告自承外，並經證人丙○○於本院審理時證述：在七十幾年被告有向尤
      昭和購買地上物，以前尤昭和也是向別人買權利，之後把權利賣給被告等語，
      及證人甲○○證稱：伊有同意乙○○使用伊的名義去申請使用土地，但縣政府
      沒有同意承租給我們等語明確，足認被告明知前開土地係屬國有土地，其須聲
      請核可方能使用，其未取得前開土地之使用權利，竟仍擅自於其上墾殖乙節無
      訛。是被告所辯，顯係卸責之詞，不足採信。本件事證明確，被告犯行洵堪認
      定。
二、核被告所為，係違反山坡地保育利用條例第十條之規定，應依同條例第三十四條
    第一項論處。又按山坡地保育利用條例第三十四條第一項之罪，係刑法第三百二
    十條第二項竊佔罪之特別規定，依特別法優於普通法之法律競合關係，即應擇一
    適用山坡地保育利用條例第三十四條第一項之規定論處（八十六年度台上字第二
    九五六號判決要旨參照）。起訴書雖記載被告係涉犯刑法第三百二十條第二項之
    竊佔罪，惟經蒞庭檢察官於九十一年十一月二十一日於本院審理時到庭更正，並
    據以論告（見審判筆錄），依檢察一體原則，應以蒞庭檢察官到庭更正之山坡地
    保育利用條例第三十四條第一項為檢察官所引應適用之法條，故本件已無變更起
    訴法條之問題，併此敘明。爰審酌被告因一時貪念，致罹刑典，犯罪情節尚屬輕
    微，且犯罪後態度良好等一切情狀，量處如主文所示之刑，並諭知易科罰金之折
    算標準。又附圖斜線部分所示位置之墾殖物，業經臺東縣政府拆除，此有臺東縣
    政府九十一年八月二十三日府工河字第０九一００八０二０八號函及照片二幀在
    卷可稽，既經拆除完竣，則無另諭知沒收必要，附此敘明。
據上論斷，應依刑事訴訟法第二百九十九條第一項前段，山坡地保育利用條例第三十
四條第一項，刑法第十一條前段、第四十一條第一項，罰金罰鍰提高標準條例第二條
，判決如主文。
本案經檢察官林圳義到庭執行職務。
中      華      民      國    九十一    年      十二    月      五      日
                                        臺東地方法院刑事庭
                                            審判長法  官  蔡勝雄
                                                  法  官  黃呈熹
                                                  法  官  蔡世芳
右正本證明與原本無異。
如不服本判決，應於判決送達後十日內向本院提出上訴狀。（須附繕本）
「切勿逕送上級法院」
                                                  書記官  陳美鄉
中      華      民      國    九十一    年      十二    月      六      日
附記：
山坡地保育利用條例第三十四條第一項：
違反第十條規定者，處六月以上五年以下有期徒刑，得併科新台幣六十萬元以下罰金
。
山坡地保育利用條例第十條：
在公有或他人山坡地內，不得擅自墾殖、占用或從事前條第一款至第九款之開發、經
營或使用。
